臺灣臺北地方法院刑事判決　　　　　　　96年度交易字第96號
　　公　訴　人　臺灣臺北地方法院檢察署檢察官
　　被　　　告　甲○○
上列被告因過失傷害案件，經檢察官提起公訴（九十五年度調偵
字第七八九號），嗣因被告就被訴事實為有罪之陳述，經本院告
知簡式審判程序意旨，並聽取公訴人及被告之意見後，本院合議
庭裁定由受命法官獨任依簡式審判程序審理，茲判決如下：
    主    文
甲○○因過失傷害人，處有期徒刑月，如易科罰金，以銀元
佰元（即新臺幣玖佰元）折算壹日。
    犯罪事實
一、甲○○於民國九十五年一月二十七日上午十一時三十分許，
    駕駛車牌號碼ＤＫ－一二五六號自用小客車，沿臺北市大安
    區○○○路○段一巷由北往南行駛，途經成功市場前，理應
    注意車輛行駛時，駕駛人應注意車前狀況，隨時採取必要之
    安全措施，而依當時天候晴、日間自然光線、路面乾燥、無
    缺陷、視距良好、無障礙物等情形，並無不能注意之情事，
    竟疏於注意車前狀況，不慎撞擊亦疏未注意左右來車而正行
    走於臺北市○○○路○段一巷成功市場門前由東向西方向穿
    越巷道之乙○○，甲○○之自用小客車擦撞乙○○右側身體
    ，致乙○○跌倒在地後，甲○○之自用小客車行駛時右前車
    輪壓到乙○○左腳掌，經路人提醒甲○○此事，甲○○停車
    倒車時，又再次壓到乙○○左腳掌一次，致乙○○受有左足
    挫傷疑腳踝骨骨折、背部臉部挫傷之傷害。甲○○於肇事後
    前往乙○○就醫之醫院，於臺北市政府警察局大安分局警員
    前往現場處理、未發覺真正肇事人犯罪時，即坦承為肇事人
    而自願接受裁判。
二、案經乙○○訴由臺灣臺北地方法院檢察署檢察官偵查起訴。
    理    由
壹、程序方面：
    按本件被告所犯係死刑、無期徒刑、最輕本刑為三年以上有
    期徒刑以外之罪，其於準備程序就前揭被訴事實為有罪之陳
    述，經本院告知簡式審判程序之旨，並聽取其與公訴人之意
    見後，本院認無不得或不宜改依簡式審判程序進行之處，爰
    依刑事訴訟法第二百七十三條之一第一項、第二百八十四條
    之一，裁定本件由受命法官獨任進行簡式審判程序，合先敘
    明。
貳、實體方面：
一、證據之認定：
    上揭犯罪事實，業據告訴人乙○○於警詢、檢察官調查時指
    訴明確（他字卷第三十三頁至第三十五頁調查筆錄、第六十
    頁至第六十一頁訊問筆錄參照），並有道路交通事故現場圖
    、補充資料表、談話紀錄表、道路交通事故調查報告表(一)(二)
    、告訴人乙○○受傷後就診之臺北市立聯合醫院診斷證明書
    及臺北市車輛行車事故鑑定委員會九十六年五月三日北鑑審
    字第０九六三０一二九七００號函附之鑑定意見書在卷可證
    （他字卷第十八頁至第二十三頁、第四十四頁、本院卷參照
    ），且被告於本院九十六年五月二十九日審理時對於上開犯
    罪事實亦供承不諱（本院當日審判筆錄參照），是依上開補
    強證據足資擔保被告於本院審理中所為之上開任意性自白具
    有相當程度之真實性，而得使本院確信被告前述自白之犯罪
    事實確屬真實，參照刑事訴訟法第一百五十六條第一項「被
    告之自白，非出於強暴、脅迫、利誘、詐欺、疲勞訊問、違
    法羈押或其他不正之方法，且與事實相符者，得為證據。」
    及第二項「被告或共犯之自白，不得作為有罪判決之唯一證
    據，仍應調查其他必要之證據，以察其是否與事實相符。」
    規定，本院自得依被告自白及上開補強證據認定被告確有上
    開犯行，且告訴人乙○○所受之傷害與被告之過失行為間，
    顯有相當因果關係，從而，本件事證明確，被告之犯行堪以
    認定。
二、論罪科刑法律之適用：
  (一)新舊法比較：
    按被告行為後，刑法業於九十四年二月二日修正公布，九十
    五年七月一日起施行，而刑法第二百八十四條第一項前段之
    過失傷害罪，法定刑為六月以下有期徒刑、拘役或五百元以
    下罰金，而修正後刑法施行法增訂第一條之一規定：「中華
    民國九十四年一月七日刑法修正施行後，刑法分則編所定罰
    金之貨幣單位為新臺幣。九十四年一月七日刑法修正時，刑
    法分則編未修正之條文定有罰金者，自九十四年一月七日刑
    法修正施行後，就其所定數額提高為三十倍。但七十二年六
    月二十六日至九十四年一月七日新增或修正之條文，就其所
    定數額提高為三倍」，比較修正後刑法施行法第一條之一與
    罰金罰鍰提高標準條例第一條規定，因對於過失傷害罪所規
    定之罰金刑之最高額度均屬相同，並非刑罰法令之變更，無
    刑法第二條第一項比較新舊法之適用，應適用裁判時之刑法
    施行法第一條之一（最高法院九十五年度第二十一條刑事庭
    會議決議參照）。另刑法第三十三條第五款修正為：「主刑
    之種類如下：五、罰金：新臺幣一千元以上，以百元計算之
    」，是依修正後之法律，刑法第二百八十四條第一項前段過
    失傷害罪所得科處之罰金刑為新臺幣一萬五千元，最低則為
    新臺幣一千元，與被告行為時之罰金罰鍰提高標準條例第一
    條前段規定之提高倍數十倍及修正前刑法第三十三條第五款
    規定之罰金最低額一元相比較，新舊法關於上開二罪所得科
    處之罰金刑最高額並無不同規定，然新法將上開二罪罰金刑
    之最低額提高為一千元；因此，比較上述修正前、後之刑罰
    法律，自以被告行為時關於刑法第三十三條第五款規定科處
    罰金刑之法律較有利於被告。
  (二)核被告所為，係犯刑法第二百八十四條第一項前段之過失傷
    害罪。被告於犯罪後，未被有偵查權限機關發覺為犯罪嫌疑
    人前，向據報前往處理之大安分局警員表明其為本件交通事
    故之肇事者而接受裁判（偵查卷第二十四頁自首調查表參照
    ），與自首要件相符，應依修正前刑法第六十二條前段規定
    ，減輕其刑（關於自首，修正前刑法第六十二條前段規定係
    減輕其刑，較諸修正後之「得」減輕其刑，自以舊法對被告
    較為有利）。
  (三)爰審酌被告之過失行為造成告訴人乙○○之身體傷害，且於
    肇事後迄今未與告訴人乙○○達成和解、態度不佳，及告訴
    人乙○○與有過失等一切情狀，量處如主文所示之刑，並依
    修正前刑法第四十一條第一項前段之規定諭知易科罰金之折
    算標準（按被告行為後，刑法業於九十四年二月二日修正公
    布，九十五年七月一日起施行，其中刑法第四十一條第一項
    前段關於易科罰金之規定，修正前規定：「犯最重本刑為五
    年以下有期徒刑以下之刑之罪，而受六個月以下有期徒刑或
    拘役之宣告，因身體、教育、職業、家庭之關係或其他正當
    事由，執行顯有困難者，得以一元以上三元以下折算一日，
    易科罰金」，修正後規定：「犯最重本刑為五年以下有期徒
    刑以下之刑之罪，而受六個月以下有期徒刑或拘役之宣告者
    ，得以新臺幣一千元、二千元或三千元折算一日，易科罰金
    」，且罰金罰鍰提高標準條例第二條亦配合刪除，經比較修
    正前、後之法律之適用，以修正前之法律較有利於被告，附
    此敘明）。
據上論斷，應依刑事訴訟法第二百七十三條之一、第二百九十九
條第一項前段，刑法第二條第一項前段、第二百八十四條第一項
前段，修正前刑法第四十一條第一項前段、第六十二條前段，廢
止前罰金罰鍰提高標準條例第二條，現行法規所定貨幣單位折算
新臺幣條例第二條，刑法施行法第一條之一，判決如主文。
本案經檢察官永欽到庭執行職務。
中　　華　　民　　國　　96　　年　　5 　　月　　31　　日
　　　　　　　　　刑事第九庭    法　官　葉珊谷
以上正本證明與原本無異。
如不服本判決，應於判決送達後10日內，向本院提出上訴狀。
　　　　　　　　　　　　　　　　書記官　顏淑華
中　　華　　民　　國　　96　　年　　5　　月　　31　　日
附錄本案論罪科刑法條全文：
中華民國刑法第二百八十四條：
因過失傷害人者，處六月以下有期徒刑、拘役或五百元以下罰金
，致重傷者，處一年以下有期徒刑、拘役或五百元以下罰金。
從事業務之人，因業務上之過失傷害人者，處一年以下有期徒刑
、拘役或一千元以下罰金，致重傷者，處三年以下有期徒刑、拘
役或二千元以下罰金。
